臺灣臺北地方法院刑事判決　　　　　　　95年度易字第2308號
公　訴　人　臺灣臺北地方法院檢察署檢察官
被　　　告　乙○○(Krach.
　　　　　　　　　　35歲民.
　　　　　　　　　　　號
　　　　　　戊○○
上列被告因傷害案件，經檢察官提起公訴（95年度偵字第16409
號），本院判決如下：
    主  文
戊○○傷害人之身體，處有期徒刑拾月。未扣案之鐵鎚壹支沒收
。
乙○○ (Krach Ulrich Peter)無罪。
    事  實
一、戊○○因不贊同其女兒丙○○與乙○○ (KrachUlrichPeter
    ，另為無罪之諭知，詳後述)交往，因此，禁止丙○○與乙○○見面約會。於民國95年7月14日丙○○欲再外出與乙○○約會，為免遭其父阻止，乃向戊○○謊稱是外出找同學。
    但不為戊○○所相信。戊○○在丙○○外出後，即向其子之
    女友甲○○詢問丙○○之去處，並要求甲○○偕其前往找尋
    。甲○○告知戊○○丙○○之去處後，與戊○○二人共乘一
    台機車前往臺北市○○區○○街一帶。於當日12時30分許，
    其二人騎車至慶城街16巷口時，戊○○見丙○○與乙○○及
    丁○○三人併肩而行準備外出用餐。立即將所騎乘之機車停
    放路旁，並基於傷害他人身體之犯意，取出其所有放於機車
    置物箱內之鐵鎚（鐵質端部分，為一端圓形，直徑約為10元
    硬幣大小，一端則為尖銳狀）一支。不由分說，右手持鐵鎚
    往其三人方向追奔前來，追上其三人後，立即以鐵鎚圓端朝
    乙○○之左後背搥擊一下，乙○○突遭不明攻擊，本能反應
    回頭欲查看究竟，於此同時戊○○迅速再以鐵鎚揮出第二擊
    ，因乙○○同時轉身，因此，擊中其左耳及左臉部位。乙○○因遭受突如其來的攻擊，為避免再遭到鐵鎚擊，而出於防
    衛之意思，先用腳踢踹擊落戊○○手中所持的鐵鎚。復因其
    先前受傷之部位開始流血及疼痛，乙○○乃往前奔跑，但戊○○仍未罷手，自後追趕，並以徒手繼續攻擊，乙○○為避
    免再受傷害，出於防衛之意思，而回身與其扭打，並出拳揮
    擊戊○○之眼部，丁○○見狀立即以電話報警，其二人經路
    人幫忙拉開始行停止。警方獲報趕至現場，先將乙○○送醫
    治療。乙○○因而受有左耳切割傷併皮膚缺損約2×0.8公分
    、左臉撕裂傷2×0.5公分、左嘴角及下巴瘀傷、頸部、左腋
    下及背部挫外傷等傷害。
二、案經乙○○訴由臺北市政府警察局松山分局報告臺灣臺北地
    方法院檢察署檢察官偵查起訴。
    理  由
壹、有罪部分:
一、訊據被告戊○○固坦承於上開時間，為阻止其女兒丙○○而
    與證人甲○○共乘機車前往上開地點，以及期間其曾自機車
    置物箱拿取其所有之鐵鎚揮擊，但矢口否認是一開始就持鐵
    鎚攻擊告訴人乙○○，並辯稱: 我一開始是用手推乙○○一
    下，結果乙○○就出拳打我，打到我的眼睛，我已經看不到
    了，我就去置物箱拿鐵鎚出來，因乙○○一直衝過來，我眼
    睛看不到，手拿著鐵鎚揮來揮去，我不是一開始就拿鐵鎚打
    乙○○云云。惟查:
  (一)告訴人乙○○於上開時、地，因遭受被告戊○○持鐵鎚及徒
    手攻擊，因而受有左耳切割傷併皮膚缺損約2×0.8公分、左
    臉撕裂傷2×0.5公分、左嘴角及下巴瘀傷、頸部、左腋下及
    背部挫外傷等傷害之事實，業據告訴人乙○○指訴: 我聽到
    一陣喊叫往後轉，就被鐵鎚打，第一下是打到我的耳朵，第
    二下是打到我的後背，我先轉身第一下踢了他，鐵鎚掉下去
    ，戊○○繼續打我，所以我也繼續回打。我的後背有圓形鐵
    鎚的痕跡，六個禮拜才好等語在案。並據證人丁○○於本院
    審理時結證: 當時我與乙○○及丙○○三個人準備去吃飯，
    我們走到慶城街附近，戊○○就從我們後方衝出來，一手拿
    著一把鐵鎚，是一邊尖的，一邊是圓的，直徑大約拾圓硬幣
    ，木柄的傳統鐵鎚。另一手拿著安全帽，速度很快。他拿鐵
    鎚從乙○○背後偷襲，乙○○流血，就往前跑，然後兩個人
    就扭打在一起，我就報警，後來警察到場，我陪乙○○去醫
    院等語（參本院96年1月18日審判筆錄）在卷。此外，並有
    告訴人乙○○所提出之財團法人基督教復臨安息日會臺安醫
    院於95年7月4日所出具之診斷證明書一紙在卷可稽（參偵卷
    第22頁，內載柯彼經診斷結果為左耳切割傷併皮膚缺損約2
    ×0.8公分、左臉撕裂傷2×0.5公分、左嘴角及下巴瘀傷、
    頸部、左腋下及背部挫外傷）。上開醫院所出具之診斷證明
    書上所記載告訴人乙○○受傷之部位及受傷之情形，與告訴
    人乙○○所指訴及證人丁○○所證述之受傷部位及受傷情況
    均相符合，足認告訴人乙○○之指訴及證人丁○○之證詞，
    核與事實相符，而可採信。
  (二)被告戊○○雖執上詞置辯，並與證人甲○○到庭結證: 被告
    戊○○騎車載我過去。到了南京東路乙○○上班的地方樓下
    ，不久就看到丙○○跟乙○○、丁○○三個人一起出現，那
    時是中午，他們可能要去吃飯，戊○○看到後就先下車要去
    阻止，我還坐在車上，所以我就去停機車，我停好機車，看
    到戊○○去推乙○○，乙○○就打戊○○眼睛，之後我和丙○○把他們兩個拉開，戊○○就跟我拿機車鑰匙，去機車工
    具箱裡面拿鐵鎚打乙○○，乙○○有被鐵鎚打到，然後他就
    罵髒話說有種你過來，說一些挑釁的話，不久警察就到了等
    語相一致。惟查:
  證人甲○○所證述之內容與證人丁○○之證詞明顯不符。但
    真相理應只有一端。因此，證人二人之所述何者為真，即有
    先予究明之必要。經查:
  (1)告訴人乙○○指稱: 證人甲○○係被告戊○○兒子之女朋友
    ，其所為之證詞與事實不符等語。而證人甲○○就本院所詢
    : 是否為丙○○哥哥的女朋友時，結證稱: 不是，我是丙○○哥哥的同學，不是女朋友等語。與告訴人乙○○所述不符
    ，並與證人丙○○於本院審理時結證: 甲○○是我哥哥的女
    朋友，交往好幾年了等語（參本院96年1月18日審判筆錄第
    12頁），及被告戊○○與偵查中所供: 她是我兒子的女朋友
    等語（參偵卷第31頁）不一致。證人丙○○及被告戊○○係
    被告戊○○之子的最親近之家人，其二人均認定證人甲○○
    為被告戊○○之子之女朋友，足認證人甲○○應確實與被告
    戊○○之子交往，但證人甲○○竟對於此一與本案並無直接
    關連性之問題為迥異之陳述，其於本院所為之證詞內容是否
    真實，即無全然無疑。
  (2)證人甲○○證稱: 戊○○看到告訴人乙○○後就先下車要去
    阻止，我還坐在車上，所以我就去停機車。被告戊○○後來
    跟我要機車鑰匙開行李箱等語。核亦與被告戊○○所供: 我
    剛到時，我把機車停在旁邊，甲○○站在那裡，我打開後車
    箱，準備放安全帽等語明顯不符。而依證人甲○○所述: 當
    天是被告戊○○騎車載她等語（參本院96年1月18日審判筆
    錄第8頁）。則衡諸常情，騎車者既為被告戊○○，則當其
    準備停車下車時，因後座尚有證人甲○○，依常理擔任駕駛
    人之被告戊○○先將車停妥後，再至後方打開後車箱較為合
    理，否則該機車將因駕駛人之突然下車而有倒地之危險。因
    此，證人甲○○此部分之證詞，顯非事實。
  (3)又依證人林依萍之所述，被告戊○○係先下車推告訴人乙○○而遭乙○○出拳攻擊眼部後，始返回機車旁向其拿取鑰匙
    打開行李箱拿鐵鎚返回原處攻擊乙○○。果證人甲○○所述
    為真，則告訴人乙○○已經先與被告戊○○發生第一波互相
    攻擊之行為，因被告戊○○不敵而暫行停止，返回機車拿取
    鑰匙，打開行李箱，拿鐵鎚再上前追打，則自被告戊○○退
    回機車到拿鐵鎚返回原地，前後已有相當時間。以告訴人乙○○194公分之身高，與被告戊○○170左右之身高有明顯之
    差距外，告訴人乙○○之年齡亦明顯較之被告戊○○年輕甚
    多，告訴人乙○○應有充裕的時間，可以離開現場，無須留
    在原地繼續與被告戊○○發生衝突。縱其未離開現場，但乙○○既已經知道被告戊○○來者不善，二人間並已有第一波
    之互相攻擊之行為，依常理告訴人乙○○應當會正面朝向被
    告戊○○，以使自己處於可以隨時看清被告戊○○的的攻擊
    行為，並作適當之防禦，其豈有讓自己背對被告戊○○，使
    自己之背後處於無防禦機會之狀態，而使被告戊○○得以從
    其背後進行二次猛烈的搥擊，造成自己受有如上述之嚴重傷
    害。
  (4)另證人丙○○於本院審理時，對公訴人所詢: 他們打在一起
    的過程，中間你父親有無離開過現場，有無向甲○○借任何
    東西一節，亦結證稱: 沒有，都在現場，我看他們一直在打
    ，到結束後去醫院，沒有跟甲○○借任何東西等語（參本院
    96 年1月18日審判筆錄第12、13頁），核與證人丁○○所證
    述: 戊○○這段時間都在我的視線內，我確定他沒有離開等
    語（參本院同上日筆錄第4頁）相符，亦與證人甲○○上開
    證詞完全相佐。證人丙○○為被告戊○○之女兒，與被告戊○○屬至親之關係，其當無故意設詞媾陷被告戊○○之虞。
    因此，其此部分所為之證詞應較為可信。
  (5)綜上，證人甲○○證述之內容，顯與證人丙○○及丁○○之
    證詞，甚至被告戊○○之供詞不一致。復與告訴人乙○○之
    受傷情況不相吻合，且因其與被告戊○○之子有男女朋友之
    關係，其證詞難免偏頗。因此，本院認為證人丁○○之證詞
    較為可信，證人甲○○之證詞，與事實不符，難以採信。是
    證人甲○○之證詞，難資為被告戊○○有利認定之依據。
  果如被告戊○○所言，係因為先遭到告訴人乙○○用拳頭毆
    擊眼睛部位，造成其眼前一片黑，看不清楚，所以返回機車
    拿取鐵鎚亂揮，以致打到告訴人乙○○為真，則告訴人乙○○見其持鐵鎚前來，依一般人之自衛性自然反應，其應會以
    手抵擋或上前與被告戊○○搶奪鐵鎚方是，因此，縱被告戊○○持鐵鎚亂揮，理應打中告訴人乙○○的身體正面與手部
    方是，但查，依告訴人乙○○所提出之診斷證明書所載，其
    身體正面及手部均沒有明顯的外傷。且從告訴人乙○○受傷
    之部位大多集中在頭部及背部，可見其應是遭人突襲所致。
    是本院認被告戊○○之所供，亦與事實不符，而無可採信。
  (三)綜合上述，本件被告戊○○持鐵鎚攻擊毆打告訴人乙○○，
    致乙○○受有上開傷害之事實，事證明確，洵堪認定，應依
    法論科。
二、核被告戊○○所為，係犯刑法第277條第1項之傷害罪。爰審
    酌被告戊○○係因不讚同女兒丙○○與告訴人乙○○交往，
    而對告訴人乙○○下手傷害，但其所持之工具，極為危險，
    且其攻擊之部位均集中在告訴人乙○○之頭部，造成告訴人
    乙○○受有上述非屬輕微之傷害，犯罪後復尚未賠償告訴人
    乙○○所受之損害等一切情狀，量處如主文所示之刑。至於
    公訴人雖具體求處有期徒刑1年2月，惟本院認為被告戊○○
    之犯罪動機，前開刑度已屬適當，附此敘明。未扣案之鐵鎚
    一支，係被告戊○○所有，用以犯本罪所用之物，雖未扣案
    ，但無證據證明已經滅失，爰併依刑法第38條第1項第2款規
    定宣告沒收。
貳、無罪部分:
一、公訴意旨略以：被告乙○○於上開時、地，以拳頭毆打告訴
    人即被告戊○○之眼睛。在被告戊○○持鐵鎚打被告乙○○
    時，雙方發生扭打，致告訴人即被告戊○○受有手指挫傷、
    左眼挫傷等傷害。因認被告乙○○亦涉犯刑法第277條第1項
    之傷害罪嫌。
二、按不能證明被告犯罪或其行為不罰者，應諭知無罪之判決，
    刑事訴訟法第301條第1項定有明文。又按「對於現在不法之
    侵害，而出於防衛自己或他人之行為，不罰。」，刑法第23
    條前段亦有明定。
三、公訴人認被告涉犯傷害罪嫌，無非係以被告乙○○於警詢及
    偵查中之供述、告訴人戊○○之指訴、財團法人長庚紀念醫
    院台北本院所出具之診斷證明書一紙等為其論據。
四、訊據被告乙○○固坦承上開時、地，曾出拳毆打告訴人戊○○之眼睛部位4、5拳，造成告訴人戊○○受有左眼挫傷之傷
    害等情不諱，惟堅詞否認有何傷害告訴人戊○○之犯行，並
    辯稱: 是告訴人戊○○拿鐵鎚攻擊伊的背部及耳朵、臉部等
    身體部位，伊基於防衛，先用腳踢下其手中的鐵鎚。後來因
    告訴人陳模仍不斷出手毆打，所以，才會出拳毆打告訴人戊○○的上開部位等語置辯。經查:
  (一)本件告訴人戊○○於上開時、地，遭被告乙○○以拳頭毆擊
    眼部，而受有左眼挫傷之傷害等情，固據被告乙○○坦承在
    案，並與告訴人戊○○指訴相符，且有財團法人長庚紀念醫
    院台北本院所出具之診斷證明書一紙在卷可稽。惟告訴人戊○○雖受有上述傷害，但其上開傷害結果，是否係被告乙○○正當防衛下所造成之結果，或係被告乙○○出於傷害之犯
    意所為之傷害行為所致，即有究明之必要。
  (二)告訴人戊○○騎乘機車搭載證人甲○○至慶城街16巷口附近
    ，發現其女兒丙○○與被告乙○○時，立即停車，並打開後
    行李箱，拿取上述鐵鎚自背後攻擊被告乙○○等事實，已如
    前述，則告訴人戊○○已先下手對被告乙○○為傷害之行為
    ，自屬對於被告乙○○之現在不法侵害行為。則被告乙○○
    依刑法第23條之規定，得以適當之手段，排除告訴人此一不
    法侵害行為。因此，本件次應審究者為被告乙○○所實施之
    排除侵害手段，是否屬防衛所必要，且其所實施之防衛行為
    並未過當。
  (三)被告乙○○辯稱: 因一開始就被鐵鎚打，所以轉身回打，第
    一下先踢下鐵鎚，後來告訴人戊○○繼續打我，我也繼續回
    打等語。與證人丁○○所證述: 告訴人戊○○一手拿鐵鎚，
    一手拿安全帽從乙○○背後偷襲，乙○○被打後就跑，後來
    二人扭打在一起，乙○○有回手等語相一致，自堪信被告乙○○之上開所辯，尚非子虛，而可採信。被告乙○○是在遭
    受告訴人戊○○持鐵鎚從背後攻擊後，始回身用腳踢下告訴
    人戊○○手中之鐵鎚，自屬正當且必要之行為。而依證人丁○○之所述，告訴人戊○○攻擊被告乙○○後，被告乙○○
    係往前奔跑，益認被告乙○○當時已無留在現場，並傷害告
    訴人戊○○之意。但因告訴人戊○○仍未罷手，而繼續追趕
    ，並出手與被告乙○○扭打，自堪認告訴人戊○○對被告乙○○之侵害行為尚在繼續進行中，則被告乙○○出拳回擊亦
    應認為屬防衛之所必要。是告訴人戊○○所受之左眼挫傷及
    手部挫傷等傷害，應為被告乙○○上開正當防衛行為之當然
    結果，難認被告乙○○有何故意傷害告訴人之犯行。被告乙○○對告訴人戊○○之腳踢鐵鎚及出拳毆擊行為，既係基於
    正當防衛所實施之相當且必要之行為，核已該當於刑法第23
    條前段之正當防衛之要件，依法應屬不罰，是揆諸前開規定
    ，自應為被告乙○○無罪之諭知。
據上論斷，應依刑事訴訟法299條第1項前段、第301條第1項，刑
法第277條第1項、第38條第1項第2款，刑法施行法第1之1條，判
決如主文。
本案經檢察官陳焜昇到庭執行職務
中　　華　　民　　國　　96　　年　　1 　　月　　31　　日
　　　　　　　　　刑事第四庭  審判長法  官  劉慧芬
                                    法  官  郭惠玲
                                    法  官  李桂英
上正本證明與原本無異。
如不服本判決，應於判決送達後10日內，向本院提出上訴狀。
                                    書記官  黃鈴容
中　　華　　民　　國　　96　　年　　1 　　月　　31　　日
附錄本案論罪科刑法條全文:
刑法第277條第1項:
傷害人之身體或健康者，處 3 年以下有期徒刑、拘役或 1 千元
以下罰金。
